臺灣臺北地方法院刑事判決　　　　　　 100年度交訴字第26號
公　訴　人　臺灣臺北地方法院檢察署檢察官
被　　　告　高長震
上列被告因業務過失致死等案件，經檢察官提起公訴（100年度
偵緝字第304 、305 號），被告於本院準備程序進行中，就被訴
事實為有罪之陳述，經告知簡式審判程序意旨，並聽取當事人之
意見後，本院合議庭裁定依簡式審判程序審理，茲判決如下：
    主  文
高長震服用酒類，不能安全駕駛動力交通工具而駕駛，處有期徒
刑月；又從事業務之人，因業務上之過失致人於死，處有期徒
刑壹年貳月；又駕駛動力交通工具肇事，致人受傷而逃逸，處有
期徒刑捌月。應執行有期徒刑貳年。
    事  實
一、高長震平日從事資源回收工作，並以駕駛無車籍號碼、未經
    核准領牌之動力拼裝車收取、載運資源回收物為其附隨業務
    ，係從事駕駛業務之人，其原所考領之普通小型車駕照於民
    國94年12月30日遭臺北市交通事件裁決所易處逕行註銷，其
    後並未依規定重新考領任何汽車駕照。
二、高長震於96年10月29日下午1 時許，在臺北市○○區○○街
    48巷口某攤位飲用保力達B 加米酒半瓶，已達不能安全駕駛
    動力交通工具之程度，仍駕駛上開動力拼裝車行駛於道路上
    欲至臺北市○○路之資源回收廠上班，嗣於同日下午2 時45
    分，行經同市區○○街48巷17號前，原應注意飲用酒類或其
    他類似物後其吐氣所含酒精濃度超過每公升0.25毫克，不得
    駕車，且汽車行駛時，駕駛人應注意車前狀況，隨時採取必
    要之安全措施，竟因酒後反應變慢、感覺降低，而依當時天
    候晴、日間自然光線、為柏油路面、路面乾燥、無障礙物、
    視距良好，並無不能注意之情事，竟因不勝酒力而注意力減
    退、操控能力降低，已呈酒醉狀態，且疏未注意車前狀況，
    不慎擦撞前方行人林乞之左肩，致林乞跌倒頭部撞及地面，
    因而受有頭部外傷併顱內出血等傷害。詎高長震肇事後，明
    知其駕駛動力交通工具肇事，已致人受傷，竟基於肇事逃逸
    之犯意，未下車察看及採取救護或其他必要措施，反而逕行
    駕車逃離現場，未予救治，經目擊上開肇事經過之機車騎士
    戴其賢追及至臺北市○○路4 巷口，因高長震所駕駛之動力
    拼裝車於右轉時與習林伶所駕駛之車牌號碼5408-QD 號自小
    客車發生擦撞而停下，始由戴其賢帶同高長震返回前揭臺北
    市○○街48巷17號前之肇事現場，並由接獲報案到場之員警
    於同日下午3 時16分許，測得高長震呼氣酒精濃度高達每公
    升0.58毫克；而林乞經送醫後，於翌日凌晨4 時53分因頭部
    鈍傷、顱骨骨折引發顱內出血因而傷重不治死亡。
三、案經林乞之子林錦瑞訴由臺北市政府警察局文山第二分局報
    告臺灣臺北地方法院檢察署檢察官相驗後偵查起訴。
    理  由
一、本件被告高長震所犯非死刑、無期徒刑、最輕本刑為3 年以
    上有期徒刑之罪，或高等法院管轄第一審之案件，被告於本
    院準備程序進行中，就被訴事實為有罪之陳述，經本院合議
    庭認合於刑事訴訟法第273 條之1 第1 項之規定，裁定進行
    簡式審判程序，先予敘明。
二、上揭犯罪事實，業據被告高長震於本院準備程序及簡式審判
    程序時坦承不諱（見本院卷第36至38頁、第48至59頁），核
    與目擊證人戴其賢及證人習林伶於警詢中證述之情節相符（
    見97年度偵字第223 號卷第6 至8 頁、第27頁、第23頁），
    並有臺北市政府警察局文山第二分局查獲違反刑法第185 之
    3 案件測試觀察紀錄表、臺北市政府警察局舉發違反道路交
    通管理事件通知單、臺北市政府消防局救護紀錄表、臺北市
    政府消防局救災救護指揮中心受理報案紀錄表、臺北市政府
    警察局文山第二分局96年11月1 日北市警文二分刑字第0963
    0159900 號函及其所附林乞車禍死亡相驗照片42張暨三輪車
    勘察照片6 張、臺北市政府警察局文山二分局道路交通事故
    當事人酒精測定紀錄表、臺北市○○街48巷17號前之現場及
    動力機械拼裝車照片7 張、道路交通事故現場圖、道路交通
    事故調查報告表(一)、(二)、臺北市○○路4 巷口之道路交通事
    故現場圖、交通事故補充資料表、照片4 張（見96年度相字
    第699 號卷第19至22頁、第48至73頁、96年度偵字第22682
    號卷第32頁、第33至37頁、第41至42頁、97年度偵字第223
    號卷第22、24頁、第28至29頁）；被害人林乞係因本件車禍
    受有頭部外傷併顱內出血之傷害而死亡，亦有卷附臺北市立
    萬芳醫院乙種診斷證明書1 紙、急診照片1 張在卷足憑（見
    96年度偵字第22682 號卷第20、22頁），並經臺灣臺北地方
    法院檢察署檢察官督同檢驗員相驗屬實，製有勘驗筆錄、相
    驗屍體證明書、檢驗報告書等存卷可考（見96年度相字第69
    9 號卷第38頁、第42至47頁、第74頁）。
三、又按當人飲酒後，若以呼氣酒精濃度測試器測得之呼氣濃度
    達到每公升0.5 毫克時，反應較慢，感覺減低，將影響駕駛
    ；達到每公升0.75毫克時，思考與個性行為均會改變；達到
    每公升1.0 毫克時，步態不穩，噁心嘔吐，精神混惑不清晰
    ；達到每公升1.5 毫克時，說話不清楚，感覺喪失，視力模
    糊；達到每公升2.0 毫克時，體溫與血糖均降低，肌肉控制
    差，甚至會導致癲癇發作；達到每公升3.5 毫克時，則已經
    神智不清，反射減低，甚至呼吸抑制等情，業據行政院國軍
    退除役官兵輔導委員會臺北榮民總醫院以88年8 月5 日（88
    ）北總內字第26868 號函示明確。查被告經員警檢測其呼氣
    酒精濃度結果，竟高達每公升0.58毫克，依照前開說明，應
    認已達不能安全駕駛動力交通工具之酒醉程度。次按飲酒後
    其吐氣所含酒精成分超過每公升0.25毫克以上者，不得駕車
    ；汽車（含機車）行駛時，駕駛人應注意車前狀況，並隨時
    採取必要之安全措施，道路交通安全規則第94條第3 項、第
    114 條第2 款分別定有明文。被告既為汽車駕駛人，自應遵
    守上開規定，而肇事當時狀況天候晴、日間自然光線、為柏
    油路面、路面乾燥、無障礙物、視距良好，並無不能注意之
    情事等一切客觀情況下，並無不能注意之情形，竟於酒後酒
    精濃度超過標準，仍駕駛上開動力拼裝車，因疏未注意車前
    狀況而肇禍，自應負過失責任，且被告之過失行為與被害人
    林乞之死亡間，顯有相當因果關係，被告之過失致死犯行堪
    予認定。又所謂「汽車」係指在道路上不依軌道或電力架線
    而以原動機行駛之車輛而言；而汽車駕駛執照為駕駛汽車之
    許可憑證，由駕駛人向公路監理機關申請登記，考驗及格後
    發給之，汽車駕駛人經考驗及格，未領取駕駛執照前，不得
    駕駛汽車，道路交通安全規則第2 條第1 項第1 款、第50條
    第1 項分別定有明文。被告所駕駛之拼裝機動三輪車，係以
    動力機械發動，自屬前開規定所稱「汽車」範疇，應考領適
    當之汽車駕駛執照為是（最高法院87年度台上字第3587號判
    決要旨參照），惟被告原所考領之普通小型車駕照於94年12
    月30日遭臺北市交通事件裁決所易處逕行註銷，其後並未依
    規定重新考領任何汽車駕照，有證號查詢汽車駕駛人查詢資
    料及臺北市監理處100 年3 月14日北市監駕字第1006055590
    0 號函文在卷可考（見本院卷第10、15頁），並據被告供明
    在卷，是其擅自駕駛拼裝機動三輪車，自屬無照駕駛，亦堪
    認定。再者，被告於96年10月30日警詢時供稱：車禍發生其
    當時就立刻下車查看，是車子的木板撞倒人，對方就倒地撞
    倒地上受傷等語（見96年度相字第699 號卷第9 至10頁），
    是其在案發當時業已知道有撞到人，且經目擊證人戴其賢證
    述：其於96年10月9 日下午2 時45分，在臺北市○○街48巷
    17號前見到有人騎著撿垃圾的三輪車很快的往其旁邊經過，
    接著聽到很大「砰」的1 聲，就看到有人被撞飛起來跌在路
    旁，該三輪車還煞車不及衝過頭才停下來，那人看了一下被
    撞的人就繼續駕車往前開走，其就一直出聲喊「喂、喂、喂
    」，對方還是一直加速往前等語在卷（見97年度偵字第223
    號卷第6 至8 頁），足認被告於案發時已知撞到人肇事，而
    仍於肇事後即駕車離去，棄已受傷倒地之被害人林乞於不顧
    ，其主觀上有肇事逃逸之故意甚明，故其駕駛動力交通工具
    肇事致人受傷而逃逸之犯行亦堪認定。綜上所述，足徵被告
    之自白與事實相符，可以採信。本件事證明確，被告犯行，
    堪予認定，自應依法論科。
四、至卷內雖有警員盧士雄所填載之臺北市○○○○○道路交通
    事故肇事人自首情形紀錄表及臺北市政府警察局文山第二分
    局交通分隊96年10月31日陳報單等件（見96年度偵字第2682
    號卷第44頁、97年度偵字第223 號卷第19頁），其上記載被
    告於員警到場時在場，並承認為肇事人而自首等情，然在臺
    北市政府警察局第二分局交通分隊員警盧士雄據報前往臺北
    市○○街48巷17號前之肇事現場時，已有興隆派出所員警王
    冠喜在場救護被害人林乞，且當時被告業已在現場，有96年
    10月31日警員王冠喜之報告、臺北市政府警察局文山第二分
    局員警工作紀錄簿、臺北市政府文山第二分局100 年3 月21
    日北市警文二分刑字第10030183100 號函文及所附偵查報告
    （見97年度偵字第223 號卷第30、32頁、本院卷第20至21頁
    ），然員警王冠喜於96年10月29日下午1 時至3 時許擔服戶
    口查察勤務，於下午2 時50分許行經肇事現場時，見到被害
    人林乞倒臥在地，且頭部受傷流血，並經由路人告知被害人
    係遭三輪車撞倒，隨即聯絡119 ，並表明身份，在其救護被
    害人時，係由民眾將騎著三輪車之被告帶回現場，並由姓名
    、年籍不詳之路人告知被告為肇事車主，其立即命被告交出
    車輛並限制行動，待其他同仁到場支援等情，有臺北市政府
    警察局文山第二分局100 年4 月18日北市警文二分刑字第10
    030486400 號函及所附職務報告1 份可證（見本院卷第43至
    44頁），故被告雖有於之後到場之警員盧士雄詢問時，表示
    其為肇事人，然於警員盧士雄詢問被告之前，業經第一位至
    現場之員警王冠喜經由路人告知被害人林乞確為被告所撞擊
    受傷，故員警王冠喜因擔服戶口查察勤務而經過該址，已救
    護被害人，並經由向路人告知事發經過，自已就犯罪事實為
    調查，並經由路人告知被告為肇事人而於懷疑被告為犯罪嫌
    疑人後命其交出車輛，被告縱有向員警盧士雄承認犯罪事實
    ，然已與犯罪後自首之要件不合，併予敘明。
四、查刑法第185 條之3 之規定業經修正，於97年1 月2 日公布
    ，97年1 月4 日生效施行。修正前刑法第185 條之3 規定：
    「服用毒品、麻醉藥品、酒類或其他相類之物，不能安全駕
    駛動力交通工具而駕駛者，處一年以下有期徒刑、拘役或三
    萬元以下罰金。」；修正後刑法第185 條之3 規定：「服用
    毒品、麻醉藥品、酒類或其他相類之物，不能安全駕駛動力
    交通工具而駕駛者，處一年以下有期徒刑、拘役或科或併科
    十五萬元以下罰金。」，即刑法第185 條之3 之罰金刑由修
    正前之科新臺幣3 萬元以下罰金，並依刑法施行法第1 條之
    1 第2 項但書提高3 倍即科新臺幣9 萬元以下罰金，修正為
    科或併科新臺幣15萬元以下罰金。本件被告行為後法律有變
    更，比較行為時法與裁判時法之結果，以行為時法有利於被
    告，依刑法第2 條第1 項前段之規定，應適用行為時之修正
    前刑法第185 條之3 之規定處罰，合先敘明。
五、刑法上所謂業務，係指個人基於社會地位繼續反覆所執行之
    事務，是其主要部分之業務固不待論，即為完成主要業務所
    附隨之準備工作與輔助事務，亦包括在內（最高法院71年度
    台上字第1550號、89年度台上字第8075號判例參照）。本案
    被告於案發時係從事資源回收工作，平日有駕駛拼裝機動三
    輪車收取、載運資源回收物之事實，業據其供明在卷，顯係
    以此駕駛為其附隨業務，為從事駕駛業務之人。是核被告所
    為，分別係犯修正前刑法第185 條之3 之服用酒類不能安全
    駕駛動力交通工具而駕駛罪、同法第276 條第2 項之業務過
    失致人於死罪、同法第185 條之4 之肇事逃逸罪。被告所犯
    上開3 罪間，其犯意各別，行為互殊，應予分論併罰。又被
    告酒醉駕車及無照駕駛因而致被害人死亡，依法應負刑事責
    任，依道路交通管理處罰條例第86條第1 項規定，應就業務
    過失致人於死部分，加重其刑。爰審酌被告明知酒精成分對
    人之意識能力具有不良影響，酒後駕車對一般往來之公眾及
    駕駛人自身皆具有高度危險性，尤枉顧公眾安全，而於服用
    酒類後已處於不能安全駕駛動力交通工具之狀態下仍駕駛車
    輛，發生嚴重交通事故致人死亡，竟又未下車查看給予傷者
    必要之救助或迅速報警處理，反逃逸離去，惡性非輕，且犯
    後遲未與被害人家屬達成民事上和解，惟念其犯後坦承犯行
    ，態度尚可，暨兼衡被告為國小肄業，從事拾荒、資源回收
    之工作，經濟狀況不佳，及其犯罪手段、生活狀況、智識程
    度、犯罪之動機、目的等一切情狀，分別量處如主文所示之
    刑，並定其應執行之刑，以示懲儆。
據上論斷，應依刑事訴訟法第273 條之1 第1 項、第299 條第1
項前段，道路交通管理處罰條例第86條第1 項，修正前刑法第18
5 條之3 ，刑法第2 條第1 項前段、第276 條第2 項、第185 條
之4 、第51條第5 款，刑法施行法第1 條之1 ，判決如主文。
本案經檢察官陳仕蘭到庭執行職務。
中    華    民    國   100    年    5     月    9     日
                  刑事第十九庭  法  官  林佑珊
上正本證明與原本無異。
如不服本判決應於收受送達後10日內向本院提出上訴書狀，並應
敘述具體理由；其未敘述上訴理由者，應於上訴期間屆滿後20日
內向本院補提理由書（均須按他造當事人之人數附繕本）「切勿
逕送上級法院」。告訴人或被害人如對於本判決不服者，應具備
理由請求檢察官上訴，其上訴期間之計算係以檢察官收受判決正
本之日期為準。
                                書記官  陳宏璋
中    華    民    國   100    年    5     月    10    日
附錄論罪科刑法條
修正前中華民國刑法第185條之3
服用毒品、麻醉藥品、酒類或其他相類之物，不能安全駕駛動力
交通工具而駕駛者，處1 年以下有期徒刑、拘役或3 萬元以下罰
金。
中華民國刑法第276條
因過失致人於死者，處2 年以下有期徒刑、拘役或2 千元以下罰
金。
從事業務之人，因業務上之過失犯前項之罪者，處5 年以下有期
徒刑或拘役，得併科3 千元以下罰金。
中華民國刑法第185條之4
駕駛動力交通工具肇事，致人死傷而逃逸者，處6 月以上5 年以
下有期徒刑。